臺灣高等法院刑事裁定
110年度聲字第1120號
聲  請  人  陳澤源



上列聲明異議人即受刑人因肅清煙毒條例案件，對於臺灣基隆地
方檢察署檢察官之執行指揮（99年度執更助新字第17號之1）聲
明異議，本院裁定如下：
    主  文
聲明異議駁回。
    理  由
一、聲明異議意旨略以：臺灣基隆地方檢察署99年執更助新字第
    17號之1執行指揮書備註欄記載依刑法第79條之1第5項執行
    無期徒刑撤銷假釋殘刑25年，依刑法施行法第7條之2第2項
    規定觀之，固無違法可指。惟聲明異議人即受刑人陳澤源行
    為時所適用之民國86年11月26日修正前刑法第79條之1係規
    定「無期徒刑撤銷假釋後再執行10年得陳報假釋」，較95年
    7月1日修正施行之刑法第79條之1第5項所規定「無期徒刑撤
    銷假釋後需執行滿25年」有利，刑法施行法第7條之2第2項
    規定違反法律不溯及既往原則，且同樣適用無期徒刑執行10
    年後開始陳報假釋之受刑人，僅因區分「撤銷假釋之原因事
    實發生在86年11月26日之前或後」而給予不同殘刑之法律效
    果，亦牴觸憲法第7條平等原則云云。
二、按受刑人或其法定代理人或配偶，以檢察官執行之指揮為不
    當者，得向諭知該裁判之法院聲明異議，刑事訴訟法第484
    條定有明文。次按聲明異議應以檢察官職行指揮有不當情形
    為限，受假釋人之假釋處分經撤銷，檢察官倘係依據法律規
    定，指揮執行殘餘刑期，即無不當可言（最高法院109年度
    台抗字第1946號裁定意旨參照）。　　
三、經查：
　㈠受刑人前因違反肅清煙毒條例案件，經本院於84年8月16日以
    84年度上重更㈡字第40號判決判處無期徒刑，禠奪公權終身
    ，並經最高法院84年度台覆字第247號核准原判決而確定在
    案。受刑人於84年10月13日入監執行，於95年12月22日假釋
    出監，所餘刑期交付保護管束，惟於假釋期間內之98年間復
    因違反毒品危害防制條例案件，前開假釋業經撤銷，並由臺
    灣基隆地方檢察署檢察官核發99年執更助新字第17號之1執
    行指揮書，執行受刑人上揭違反肅清煙毒條例案件所處無期
    徒刑撤銷假釋後之殘刑，於99年5月5日再行入監服刑等情，
    有臺灣基隆地方檢察署檢察官執行指揮書、最高法院判決及
    本院被告全國前案紀錄表各1份在卷可稽。
　㈡按受刑人行為後，刑法關於假釋之相關規定（刑法第78、79
    、79條之1，刑法施行法第7條之1、第7條之2）雖經多次修
    正及增訂，然前述修正後規定，僅係刑罰執行方法之變更，
    並非科處犯罪行為人刑罰法令之變更，依程序從新之原則，
    應逕依新法規定適用，毋庸依刑法第2條為新舊法之比較，
    且觀之95年7月1日施行之刑法第79條之1第5項規定：「經撤
    銷假釋執行殘餘刑期者，無期徒刑於執行滿25年，有期徒刑
    於全部執行完畢後，再接續執行他刑，第1項有關合併計算
    執行期間之規定不適用之。」刑法施行法第7條之2第2項規
    定：「因撤銷假釋執行殘餘刑期，其撤銷之原因事實發生在
    86年11月26日刑法修正公布後，94年1月7日刑法修正施行前
    者，依86年11月26日修正公布之刑法第79條之1規定合併計
    算其殘餘刑期與他刑應執行之期間。但其原因事實行為終了
    或犯罪結果之發生在94年1月7日刑法修正施行後者，依94年
    1月7日修正施行之刑法第79條之1規定合併計算其殘餘刑期
    與他刑應執行之期間。」申言之，撤銷假釋與否及撤銷假釋
    後殘餘刑期之計算，均應以「撤銷假釋原因事實發生之時間
    」為其適用法律之基準(最高法院109年度台抗字第599號裁
    定意旨參照)。查受刑人撤銷假釋之原因事實，係發生於00
    年間，已在94年1月7日刑法修正施行後，依刑法施行法第7
    條之2第2項之規定，自應依94年1月7日修正施行之刑法第79
    條之1規定，合併計算其撤銷假釋後應執行之殘餘刑期與他
    刑應執行之期間。故臺灣基隆地方檢察署檢察官依現行法即
    94年1月7日修正，95年7月1日施行之刑法第79條之1第5項規
    定，對受刑人核發上開執行指揮書執行殘餘刑期以25年計算
    ，經核並無違法或不當。
　㈢假釋制度係基於特別預防構想，認受刑人在具體之刑罰執行
    過程中，確有具體而明顯之改善，認無刑罰繼續執行之必要
    ，而於餘刑之範圍內，停止機構性之執行方式，提前使受刑
    人返回社會，在一定柔性管制措施之觀察下，提前釋放受刑
    人之行刑措施及寬恕制度；而假釋經撤銷後之效應，乃回歸
    正式機構性刑之執行，就無期徒刑經撤銷假釋後，執行殘刑
    究應適用何時之法律，如何執行殘刑等情，刑法施行法第7
    條之2已有明文，此係立法者就有關假釋之事項，配合刑法
    第77條假釋要件之修正，為使目前在監服刑之受刑人及在刑
    法第77條修正施行前已經判處刑罰確定，正等待執行之人仍
    得依修正前之規定，從實審核其假釋，而予增訂，以求衡平
    ，所為之立法裁量，尚難謂已逾越憲法所容許之範圍，自無
    異議意旨所稱違反憲法平等原則或法律不溯及既往原則之可
    言，附此敘明。
四、綜上，檢察官依據法律規定指揮受刑人無期徒刑經撤銷假釋
    後所應執行之刑期，尚無不當或違法之處。受刑人聲明異議
    指摘檢察官執行指揮不當，非屬有據，應予駁回。
據上論斷，應依刑事訴訟法第486條，裁定如主文。
中　　華　　民　　國　　110 　年　　3 　　月　　29　　日
                  刑事第九庭    審判長法　官  潘翠雪
                                      法　官  陳信旗
                                      法　官  俞秀美
以上正本證明與原本無異。
如不服本裁定，應於收受送達後五日內向本院提出抗告狀。
                                      書記官  謝崴瀚
中　　華　　民　　國　　110 　年　　3 　　月　　30　　日